【裁判字號】    99,交簡上,122
【裁判日期】    990930
【裁判案由】    過失傷害
【裁判全文】
臺灣桃園地方法院刑事判決           99年度交簡上字第122號
上  訴  人
即  被  告  甲○○
上列上訴人即被告因過失傷害案件，不服本院刑事庭98年度壢交
簡字第1628號，民國99年3 月17日第一審刑事簡易判決（聲請簡
易判決處刑案號：98年度偵字第8856號），提起上訴，本院合議
庭為第二審判決如下：
    主  文
原判決關於甲○○部分撤銷。
甲○○因過失傷害人，處拘役貳拾日，如易科罰金，以新臺幣壹
仟元折算壹日。
    事  實
一、甲○○於民國98年3 月17日下午2 時33分許，駕駛車牌號碼
    K3X-556 號重型機車，沿桃園縣中壢市○○路○ 段往北園路
    方向行駛，行經中園路與北園路口時，原應注意機車行駛之
    車前狀況，隨時採取必要之安全措施，併應遵守交岔路口之
    交通號誌行駛，而當時天候晴、日間自然光線、路面乾燥無
    缺陷、無障礙物、視距良好，依其智識、能力又無不能注意
    之情事，甲○○竟違規闖越交通號誌左轉北園路，且未注意
    看清適有邱庭楷（其所涉過失傷害部分，業經本院以98年度
    壢交簡字第1628號判決判處拘役20日確定）騎乘車牌號碼MN
    W-783 號重型機車於中園路由桃園往中壢方向直駛而來，即
    貿然闖越紅燈左轉，而邱庭楷亦疏未注意車前甲○○欲左轉
    之動線，致2 車均避煞不及，甲○○駕駛之前開重型機車左
    後車尾與邱庭楷騎乘之前述機車前輪發生撞擊，兩人均人車
    倒地，致邱庭楷受有臉部之開放性傷口及腕挫傷之傷害，甲
    ○○則受有腕壓砸傷及踝壓砸傷等傷害。甲○○於肇事後，
    在未被有偵查犯罪職權之機關或公務員發覺其為犯人前，即
    主動以行動電話0000000000報警並向到場處理警員表明為肇
    事者，進而接受裁判。
二、案經甲○○、邱庭楷訴由桃園縣政府警察局中壢分局報告臺
    灣桃園地方法院檢察署檢察官偵查後聲請簡易判決處刑。
    理  由
一、證據能力方面：本案所引用之供述及非供述證據，經本院依
    法踐行調查證據程序，檢察官、被告均不爭執各該證據之證
    據能力，且亦查無依法應排除其證據能力之情形，是後述所
    引用證據之證據能力均無疑義，先予敘明。
二、訊據被告固坦承駕駛重型機車於上揭時、地，與告訴人邱庭
    楷騎乘之重型機車發生碰撞，致告訴人受有前開傷勢之事實
    ，惟矢口否認其駕駛行為有何過失，辯稱：伊是依照交岔路
    口之號誌行駛，伊認為伊沒有過失云云。經查：
（一）本件被告與告訴人於前揭時、地發生車禍等情，業據被告
      自承在卷，有道路交通事故現場圖、道路交通事故調查報
      告表( 一) 、( 二) 各1 份，及道路交通事故現場照片、
      二車損照片等件在卷可稽（見臺灣桃園地方法院檢察署98
      年度偵字第8856號卷第15-17 頁、20-24 頁），且告訴人
      確因本件車禍受有前述傷害，此有天晟醫院診斷證明書影
      本1 紙附卷為憑（參同前偵卷第13頁），上開事實，自堪
      認定。
（二）按汽車行駛時，駕駛人應注意車前狀況，並隨時採取必要
      之安全措施；且汽車行駛至交岔路口，其行進轉彎應遵守
      燈光號誌或交通指揮人員之指揮。道路交通安全規則第94
      條第3 項、第102 條第1 項第1 款分別定有明文。
   1、關於本案發生車禍之經過，被告固於警詢時供稱：伊從中
      園路過來要左轉北園路，行經路口時伊有抬頭看確定是黃
      燈，發現對方時伊已經來不及反應，對方就直接撞上伊車
      子左後方云云（參見同前偵卷第8-9 頁），於本院準備程
      序中先坦承伊就上開事故有過失，後於本院審理中又否認
      伊有過失，供陳：伊經過該路口時是依照號誌正常行駛，
      有看到北園路桃園往中壢方向有機車闖紅燈，伊有抬頭看
      一下號誌確定是黃燈，正在納悶時，告訴人就撞上伊了云
      云（見本卷交簡上卷第19頁、第32-34 頁）。惟證人即告
      訴人邱庭楷於警詢及偵查時均證稱：當時伊看到北園路口
      是綠燈就加速往前直行，突然看到被告往我方向衝出來，
      伊緊急煞車閃避不及，碰撞到對方機車之左後車尾（見同
      前偵卷第5 頁、第31頁），與證人乙○○於警詢及本院審
      理時證稱：伊是開車沿中園路往北園二街方向行駛，接近
      路口時紅燈正在倒數三、四秒，就看到有一部機車從內線
      車道闖過紅燈左轉往桃園方向行駛，撞倒另一部機車從桃
      園往中壢方向直行之機車，兩車倒地後，跟我同向之機車
      駕駛起身用安全帽作勢要打對方等語互核相符（見本院交
      簡上卷第43-44 頁、第54頁），是被告於行經上開路段時
      ，應確有未依照交通號誌行駛而闖紅燈等情，堪以認定。
  2、 又本院審理中質以證人乙○○固無法確認闖越紅燈之機車
      顏色，亦無法指認駕駛者是否即為在庭被告，稱：「因為
      發生車禍後，跟我同向的機車騎士馬上作勢要打對方，所
      以我馬上下車要制止他，所以我並沒有特別注意這兩部車
      子的顏色。」等語（見本院交簡上卷第54頁反面），惟本
      件審理期日距案發時間之98年3 月17日已有年餘，證人對
      於案發經過及細節之記憶本會隨時間經過而逐漸模糊，此
      乃常態，是縱證人乙○○無法依相貌、聲音或機車顏色等
      特徵明確指認被告即為當時闖越紅燈之機車駕駛，然依其
      前開證述，佐以告訴人與被告所述之當時行向，其所目睹
      之闖越紅燈之駕駛應為被告無訛。再者，證人乙○○於警
      詢中證述：「當時我從高速公路下來左轉要到北園二街送
      貨... 。」等語，於本院審理中則證稱：「因為我當時一
      直注意紅燈，準備要右轉... 。」等情，其就當時行向究
      係欲左轉或右轉乙節，前後供述雖有不同，然就其目睹車
      禍發生之經過，及與其同向闖紅燈之駕駛欲毆打另名駕駛
      等情節，前後證述相符，況證人乙○○與被告素無嫌隙，
      衡情要無甘冒偽證罪之風險誣指被告闖越紅燈之必要，是
      證人乙○○之前開證詞應值採信。職是，綜合告訴人及證
      人乙○○之證述，佐以卷附道路交通事故現場照片、車損
      照片等可知，被告於行經上開路段時左轉北園路時，違規
      闖越紅燈、未注意車前狀況，與自桃園往中壢方向直行於
      北園路之告訴人所騎乘機車發生碰撞，衡以肇事路段既設
      有交通號誌，且肇事當時之號誌運作正常（參偵卷第16頁
      道路交通事故調查報告表(一)）被告自應遵守上開交通號誌
      ，然被告不惟違反該交通號誌，復在左轉時疏未注意、看
      清告訴人直行而來之動線，及時採取必要之避險措施，且
      依當時天候晴、日間自然光線、路面無缺陷、無障礙物、
      視距良好，依其智識、能力又無不能注意之情事，其對
      本件事故之發生自有過失甚明。被告辯稱其無過失，洵無
      足取。至告訴人亦未注意車前狀況，而採取必要之安全措
      施，雖同有過失，然仍無解於被告過失責任之成立。又被
      告之過失駕駛行為與告訴人之受傷間，具有相當之因果關
      係。從而，本件事證明確，被告前述過失傷害犯行，已堪
      認定。
三、核被告所為，係犯刑法第284 條第1 項前段之過失傷害罪。
    。再被告於犯罪未發覺前，主動以行動電話0000000000號報
    警，並向前往現場處理之員警承認其為肇事者，有桃園縣政
    府警察局中壢分局勤務中心案件詳細資料及本院辦理刑事案
    件電話記錄查詢表各1 紙在卷可按（見同本院交簡上卷第61
    -62 頁），嗣並接受審判，爰依刑法第62條前段之規定，減
    輕其刑。原審對被告據以論罪科刑，固非無見，惟查，原審
    判決對於被告注意義務違反之認定情節容有違誤，且漏未斟
    酌被告符合自首之要件，自有未恰；被告以其無過失責任為
    由提起上訴，固無理由，然原審判決既有上開可議之處，自
    屬無可維持，應由本院予以撤銷改判。爰審酌被告並無前科
    ，此有臺灣高等法院被告前案紀錄表在卷可按，素行尚可，
    惟其就本件車禍事故之過失程度非輕，兼衡告訴人所受傷勢
    情形及被告犯後迄未與告訴人達成和解，暨犯後猶執陳詞否
    認犯罪之犯後態度等一切情狀，量處如主文第二項所示之刑
    ，並諭知易科罰金之折算標準，以示警懲。
據上論斷，應依刑事訴訟法第455 條之1 第1 項、第3 項、第36
4 條、第369 條第1 項前段、第299 條第1 項前段，刑法第 284
條第1 項前段、第62條前段、第41條第1 項前段，刑法施行法第
1 條之1 第1 項、第2 項前段，判決如主文。
本案經檢察官洪敏超到庭執行職務。
中    華    民    國    99    年    9     月    30    日
                      交通法庭  審判長法  官  許雅婷
                                      法  官  陳威帆
                                      法  官  黃裕民
以上正本證明與原本無異。
本件不得上訴。
                                      書記官  蕭秀蓉
中    華    民    國    99    年    9     月    30    日

司法院資訊處製作；財團法人民間司法改革基金會備份。
